臺灣彰化地方法院刑事判決
110年度易字第230號
公  訴  人  臺灣彰化地方檢察署檢察官
被      告  游壬發



選任辯護人  黃楓茹律師
上列被告因恐嚇危害安全案件，經檢察官提起公訴（109年度偵
字第6393號），本院判決如下：
    主    文
游壬發犯強制罪，處拘役參拾日，如易科罰金，以新臺幣壹仟元
折算壹日。
    犯罪事實
一、游壬發因得知李秋明與游壬發之母陳蓮江間，有保單貸款爭
    議，卻不尋合法之司法及行政途徑解決糾紛，而不斷要求李
    秋明要出面與陳蓮江談判，要私下了結債務。因李秋明未於
    民國109年5月13日出面與游壬發協商，游壬發竟基於強制之
    犯意，於109年5月14日23時許、5月15日4時20分許，前往李
    秋明位在彰化縣員林市之住家外，燃放鞭炮並敲打李秋明住
    家大門，接續於同年5月15日13時5分許，以通訊軟體LINE語
    音通話之方式，對李秋明稱「你今天三點半之前，你如果沒
    有與你先生出面來跟我說，我絕對會把你紅」、「三點半之
    前來跟我說，不然我絕對在員林街上讓你們很紅，我絕對要
    讓你們上新聞」、「讓你走官司」、「絕對要讓你上新聞」
    等語，以此方式逼迫李秋明出面和解，行此無義務之事。
二、案經李秋明委由張藝騰律師、林彥谷律師訴由彰化縣警察局
    員林分局報告臺灣彰化地方檢察署檢察官偵查起訴。
    理    由
一、證據能力之說明：
    本案以下所引用被告游壬發以外之人於審判外之言詞或書面
    陳述，業經於審理期日踐行調查證據程序，檢察官及被告均
    已當庭表示無意見，且迄至言詞辯論終結前亦未聲明異議，
    本院審酌該等言詞或書面陳述之製作及取得，並無證據顯示
    有何違背程序規定而欠缺適當性之情事，認以之為證據應屬
    適當，依刑事訴訟法第159條之5之規定，自均有證據能力。
    而非供述證據部分，經本院於審理中提示並告以要旨而為調
    查時，檢察官及被告、辯護人亦未表示無證據能力，本院審
    酌該等證據作成及取得之程序均無違法之處，亦認均有證據
    能力。
二、認定犯罪事實所憑之證據及認定之理由：
　　訊據被告固坦承有於上開時間、地點燃放鞭炮及傳送上開內
    容之語音訊息予告訴人等情，惟矢口否認有何強制犯行，被
    告之辯護人為被告稱：被告與告訴人有約定要在109年5月14
    日晚上11時處理李秋明協議的內容，所以告訴人應依約盡其
    義務，被告只是在約定的時間前往，呼喊告訴人未果後，才
    燃放鞭炮，應僅違反社會秩序維護法之違規等語。經查：
　㈠被告於109年5月14日23時許、5月15日4時20分許，前往告訴
    人李秋明位在彰化縣員林市之住家外，燃放鞭炮並敲打告訴
    人住家大門，接續於同年5月15日13時5分許，以通訊軟體LI
    NE語音通話之方式，對告訴人稱「你今天三點半之前，你如
    果沒有與你先生出面來跟我說，我絕對會把你『紅』」、「三
    點半之前來跟我說，不然我絕對在員林街上讓你們很紅，我
    絕對要讓你們上新聞」等語之事實，除被告自白外，另有告
    訴人之證述、證人鄭柏洲之證述、告訴人與被告間之對話錄
    音光碟、錄音譯文、檢察官勘驗筆錄、本院當庭勘驗錄音光
    碟之勘驗筆錄、現場照片4張在卷為證。
  ㈡又本件被告與告訴人糾紛之起因，源自於告訴人職業為保險
    經紀人，曾替被告之母親陳蓮江服務，於92年間告訴人曾持
    被告母親陳蓮江之人壽保險之保單質借金錢，最後導致陳蓮
    江保險契約期滿後，部分契約效力減損之情事，有保單借款
    紀錄、保單借款借據在卷可查。而告訴人與陳蓮江之保單糾
    紛，經告訴人稱是陳蓮江付不出保險費，請告訴人予以協助
    ，告訴人才會協助陳蓮江以保單質借金錢來支付保險費等語
    ，而陳蓮江則稱：是告訴人當時要投資，向陳蓮江借錢，並
    要陳蓮江以保單質借金錢後，將取得之金錢再借給告訴人，
    告訴人甚至偽造陳蓮江之簽名直接持保單去借款等語，兩人
    均各持不同說法，現在並由檢察官偵辦中。然無論事實究竟
    為何，即便告訴人所言為真，告訴人亦有違反其保險經紀人
    之職責。
  ㈢又從被告上開語音內容、告訴人之證述可知，被告不斷要求
    告訴人必須去與被告協調該保險借款事宜，並以到告訴人住
    家放鞭炮、以語音告知告訴人會讓事情上新聞之方式，要求
    告訴人必須與被告談判等情，有上開錄音光碟及譯文在卷可
    證。然告訴人與被告母親是否要和解、告訴人是否一定要出
    面與被告母親和解，本就由當事人自由決定，告訴人如不欲
    出面和解，被告母親本應尋正當訴訟程序管道為之。況被告
    亦自承，其自幼與母親分開，根本沒有參與過被告母親與告
    訴人間債務糾紛，孰是孰非純為被告母親一面之辭。然被告
    卻以到告訴人住家前撒冥紙，騎車阻攔、不斷以言語告知告
    訴人要將告訴人之不當行為讓街坊均知之方式，逼迫告訴人
    要出面與被告母親和解，而本件被告於此之前，未曾尋正當
    之司法訴訟途徑為之等情，業經本院調閱民事訴訟相關前案
    資料在卷，被告反而亦自承：保險局打電話來問這件事時，
    我還幫告訴人騙保險局等語，故被告可知有司法、行政之途
    徑妥適處理此案，卻仍以上開手段來強制告訴人出面與被告
    母親協商，無論告訴人於被告撒冥紙時是否在場，然而散落
    於家門外之冥紙，顯然會持續侵害告訴人之意思決定自由，
    故均已對告訴人之自由意思決定造成強制之效果，對告訴人
    造成顯為不當之限制，從整體法秩序的社會倫理價值來判斷
    ，被告手段與目的不具有關聯性，且已達社會倫理所無法容
    忍的行為，自應成立強制罪。故被告之辯護人辯稱：被告之
    行為僅違反社會秩序維護法等語，無法採信。
  ㈣至於檢察官起訴認為，被告係以語音向告訴人稱我絕對會把
    你『押』」等語，然為被告所否認，而經本院當庭勘驗錄音光
    碟，該字錄音聲音並不清晰，並無清楚之「押」（台語）的
    字音，反而比較似「紅」（台語）的音，且被告也反覆提到
    「你一定要來跟我說不然我絕對會在員林見到你紅」、「讓
    你紅」、「讓你走官司」、「絕對要讓你上新聞」等語，告
    訴人亦在偵查中表示「我會很恐慌，因為我會害怕沒有工作
    ...」等語，故該字應該是「跟你紅」而不是「跟你押」。
    且該錄音既然無法清晰辨認，依有利於被告之認定，自應認
    為被告辯解稱：沒有說給你押等語可採。故檢察官起訴被告
    以加害人身自由之惡害告知，讓告訴人感到畏懼等情，無從
    採信。　
  ㈤從而，本件事證明確，被告犯行堪以認定，應依法論科。
三、論罪科刑：
  ㈠核被告所為，係犯刑法第304條之強制罪。又恐嚇行為本身即
    屬於強制罪之手段，僅強制罪屬於開放性構成要件，不若恐
    嚇危害安全罪從構成要件即表彰足夠的法益侵害性，而被告
    上開行為縱不構成恐嚇危害安全罪，仍屬於強制行為的一種
    ，且具有實質違法性，爰變更起訴法條。被告係於密切接近
    之時、地實施，且侵害同一告訴人之意志自由，為接續犯。
    本院審酌被告為本案犯行之動機乃為了替母親爭取權利，手
    段雖有不當，但就刑事案件中仍屬輕微，且就本案發生之原
    因，告訴人亦有所不當；兼衡被告國中畢業之學歷，目前開
    檳榔攤等一切情狀，量處如主文所示之刑，並諭知易科罰金
    之折算標準。
四、據上論斷，應依刑事訴訟法第299條第1項前段，判決如主文
    。
本案經檢察官鍾孟杰提起公訴，檢察官陳昭蓉到庭執行職務。
中　　華　　民　　國　　111 　年　　6 　　月　　30　　日
                  刑事第二庭        法  官  陳怡潔
以上正本證明與原本無異。
如不服本判決應於收受判決後20日內，向本院提出上訴書狀，並
應敘述具體理由。其未敘述上訴理由者，應於上訴期間屆滿後20
日內向本院補提理由書(均須按他造當事人之人數附繕本)「切勿
逕送上級法院」。
告訴人或被害人對於判決如有不服具備理由請求檢察官上訴者，
其上訴期間之計算係以檢察官收受判決正本之日期為準。
中　　華　　民　　國　　111 　年　　6 　　月　　30　　日
                                    書記官  謝儀潔

附錄本案論罪科刑法條：
中華民國刑法第304條
以強暴、脅迫使人行無義務之事或妨害人行使權利者，處3年以
下有期徒刑、拘役或9千元以下罰金。
前項之未遂犯罰之。